台灣台中地方法院刑事判決　　　　　　　　　　　　　 九十年度自字第九三二號
　　自　訴　人　甲○○
　　被　　　告　乙　○
　　　　　　　　丙○○
　　　　　　　　許丁○
右列被告因詐欺案件，經自訴人提起自訴，本院判決如左：
    主      文
乙○、丙○○、許丁○均無罪。
    理      由
一、自訴意旨略以：被告乙○與被告丙○○係夫妻關係，被告許丁○則為被告乙○之
    父母，被告等三人基於共同意圖為自己不法所有之概括犯意聯絡，於民國（下同
    ）八十六年一月間，藉口擴充豬舍及購買小豬為詞與佯由被告許丁○出面承諾保
    證於出售土地後償還為藉詞，致自訴人甲○○信以為真，不疑有他，自八十六年
    一月十日起至同年九月二十四日止，由自訴人之配偶許金洲在台中市第七信用合
    作社文心分社帳戶陸續至被告等所指示台中商業銀行霧峰分行或北台中分行被
    告乙○帳戶計新台幣（下同）六百五十七萬五千元，然後由被告乙○簽發面額計
    七百零五萬元，並由被告丙○○背書之本票八張作為到期清償之憑證，詎該等本
    票到期經提示均未獲兌付，自訴人始知受騙。因認被告乙○、丙○○、許丁○共
    犯有刑法第三百三十九條第一項之詐欺取財罪嫌等語。
二、訊之被告乙○、丙○○、許丁○均否認有何詐欺之犯行，被告乙○、丙○○均辯
    稱：伊等原以養豬為業，前因需款擴充豬舍及購買小豬，乃於八十六年間向自訴
    人借款計七百五十萬元，並由乙○簽發同額支票交自訴人收執，利息則以一角或
    八分計算，起初均按期以支票付息，嗣於八十七年五月底因週轉不順，支票遭拒
    絕往來，而改以現金付息，或由伊等代自訴人繳納其參加陳福忠所招每月二萬元
    之互助會會款十期計二十萬元，及由自訴人之小叔許正中將應繳納伊等每月三萬
    元之互助會會款轉給自訴人十期計三十萬元以抵充應付利息，並曾於八十八年九
    月一日清償本金一百萬元，尚欠六百五十萬元，且因支票遭拒絕往來，故由乙○
    於八十八年間簽發面額計七百零五萬元經丙○○背書之本票八張向自訴人換回前
    所簽發之支票，而其中面額五十五萬元之本票係應付利息，迨於八十九年十二月
    底，伊等因經營不善，豬隻發生口蹄疫，損失慘重，無法繼續經營，以致未能償
    還所積欠自訴人之上開款項，惟伊等願依能力每月清償自訴人三萬元，並未向自
    訴人詐騙等語，被告許丁○則辯稱：伊未向自訴人承諾若乙○所借款項未能清償
    ，伊願替乙○償還，並以土地出售所得價款清償等語。
三、按犯罪事實應依證據認定之，無證據不得推定其犯罪事實，刑事訴訟法第一百五
    十四條定有明文；又刑法第三百三十九條第一項詐欺罪之成立，以意圖為自己或
    第三人不法所有，以詐術使人將本人或第三人之物交付為要件，所謂以詐術使人
    交付，必須被詐欺人因其詐術而陷於錯誤，若其所用方法，不能認為詐術，亦不
    致使人陷於錯誤，即不構成該罪（最高法院四十六年台上字第二六０號判例參照
    ）。經查本件被告乙○、丙○○以擴充豬舍及購買小豬為由，自八十六年一月間
    起至同年九月間止，向自訴人甲○○借款計八百萬元（惟被告稱係借款七百五十
    萬元），並由被告乙○簽發同額支票交自訴人收執，而事後自訴人曾至被告經營
    養豬場查看，所借款項確用以擴充豬舍及購買小豬，及事後被告曾清償一百萬元
    ，且該借款有計付利息（惟自訴人否認以一角或八分計息），並曾由被告於八十
    八年間代自訴人繳納其參加案外人陳福忠所招每月二萬元之互助會會款十期計二
    十萬元，及由自訴人之小叔許正中將應繳納被告每月三萬元之互助會會款轉給自
    訴人十期計三十萬以抵充應付利息，又被告乙○嗣因支票遭拒絕往來，故由被告
    乙○於八十八年間簽發面額計七百零五萬元經被告丙○○背書之本票八張向自訴
    人換回前所簽發之支票等情，此經自訴人徐素禎陳明在卷，並有本票影本八張附
    卷可稽；而被告乙○、丙○○向自訴人借款，確以一角或八分計算利息，亦經證
    人樂淑宜到庭證述屬實，復有被告乙○、丙○○提出之借款明細表及支票付息明
    細表各乙份附卷可查（依被告提出之上開明細表所載，被告向自訴人借款一百萬
    元，自訴人僅入乙○帳戶九十四萬元，即先預扣二個月利息六萬元，及被告以
    支票付息，一百萬元一個月付息二萬四千元）。是被告乙○、丙○○於八十六年
    間向自訴人所借款項，既依其借用目的確用以擴充豬舍及購買小豬，並依約以一
    角或八分支付利息長達二、三年之久，並未見被告二人於借款時有何施用詐術，
    而使自訴人陷於錯誤致交付所借款項之情事，且被告二人若有意詐騙，衡情應無
    事後清償本金一百萬元及依約支付利息長達二、三年之必要，雖被告二人嗣因經
    營不善，豬隻發生口蹄疫，損失慘重，因而無法繼續經營，以致未能清償所積欠
    自訴人之上開款項，然此尚非無故，被告對所積欠自訴人之七百零五萬元款項
    始終未曾否認不還，其已陳明願依能力每月清償三萬元，惟為自訴人所不接受，
    可見被告二人尚乏不法所有之意圖，核與詐欺罪之構成要件有間，本件應屬債務
    不履行之民事責任問題。至於自訴人指訴被告許丁○於乙○向其借款之初曾承諾
    若乙○未能清償，願替乙○償還，並以八期土地出售所得價款清償等情，惟此非
    但為被告許丁○所堅決否認，且自訴人又無法舉出具體事證以實其說，參以自訴
    人陳稱八期土地係被告許丁○之夫許漏所有，已於八十七年間出售，則該土地既
    非被告許丁○所有，被告許丁○自屬無權處分出售該土地所得價款，如何能用以
    清償乙○向自訴人所借款項，被告許丁○若有上開承諾，何以自訴人不令被告
    許丁○於乙○所簽發之上開八張本票上背書以示負責，是尚難僅憑自訴人之上開
    片面指訴，既遽予認定被告許丁○確有此承諾而向自訴人詐騙之情事。此外又查
    無其他積極證據足認被告三人有何詐欺犯行，既無證據證明被告三人犯罪，依法
    均應諭知無罪之判決。
四、據上論斷，應依刑事訴訟法第三百四十三條、第三百零一條第一項，判決如主文
    。
中    華    民    國      九十一      年       六      月      十八     日
                                     臺灣臺中地方法院刑事第三庭
                                        法  官  朱  光  國
右正本證明與原本無異。
如不服本判決，應於判決送達後十日內向本院提出上訴狀( 應附繕本 )，上訴於臺灣
高等法院臺中分院。
                                        書記官
中    華    民    國      九十一      年       六      月      十九     日
                                                                        Ａ
